【裁判字號】    89,訴,640
【裁判日期】    891117
【裁判案由】    偽造文書
【裁判全文】
臺灣臺南地方法院刑事判決                          八十九年度訴字第六四號
    公  訴  人  臺灣台南地方法院檢察署檢察官
    被      告  丁○○
右列被告因偽造文書案件，經檢察官提起公訴（八十九年度偵緝字第一五六號），本
院判決如左：
    主  文
丁○○連續行使偽造私文書，足以生損害於他人，處有期徒刑伍月，緩刑參年。勝雄
機械廠公司章程、發起人會議紀錄及董事會會議記錄上偽造之「乙○○」印文及署名
各參枚及公司章程上「丙○○」印文及署名各壹枚均沒收。
    事  實
一、丁○○係設於台南縣永康市○○○路二七四巷一○五弄七九號勝雄機械廠股份有
    限公司之負責人（以下簡稱勝雄公司），於民國七十九年間，明知乙○○及丙○○並未投資成立勝雄機械廠公司，竟以欲替乙○○辦理勞保之機會，取得乙○○
    及丙○○之身分證及印章，基於概括犯意，於七十九年五月二十三日，偽造勝雄
    機械廠公司發起人會議紀錄及勝雄機械廠公司董事會會議記錄，盜蓋「乙○○」
    之印章並偽造「乙○○」署名於上開會議記錄，並連續偽造「乙○○」為發起人
    之署名並盜蓋「乙○○」、「丙○○」印章於勝雄機械廠公司之章程內，足以生
    損害於乙○○及丙○○，並持上開不實文件，委請不知情的會計師，先後向經濟
    部商業司行使申請勝雄機械廠公司之設立登記、當時的台灣省政府建設廳申請工
    廠設立登記及向台南縣政府申請營利事業登記，致使不知情之承辦公務員，將此
    不實事項登載於職務上所掌之股份有限公司設立登記事項卡、工廠登記證及營利
    事業登記證之公文書，足以生損害主管機關對於公司設立登記管理之正確性。嗣
    於八十八年一月間，乙○○接獲財政部台灣省南區國稅局台南市分局（下稱國稅
    局）八十六年度綜合所得稅核定稅額繳款書及通知書後，經向國稅局查詢後始知
    上情。
二、案經乙○○訴請台灣台南地方法院檢察署檢察官偵查起訴。
    理  由
一、訊據被告丁○○矢口否認有何偽造文書犯行，辯稱：乙○○及丙○○雖未出資，
    然經口頭徵詢後，二人均願意擔任勝雄公司之股東，乙○○及丙○○之身分證及
    印章分別係乙○○本人及丙○○之先生甲○○所交付，他們不用真的出資，公司
    幫他們辦勞保，也幫他們繳保費，他們才同意把身分證及印章給我辦理登記，伊
    旨在開公司，並無偽造文書故意云云。經查，被告未經乙○○及丙○○同意即將
    二人列名為勝雄機廠股份有限公司董事及股東，製作不實的會議紀錄持向有關機
    關辦理公司及營利事業登記等情，業經告訴人乙○○於偵審中指訴歷歷，丙○○
    亦到場結稱：伊未同意擔任勝雄公司之股東等語，並有乙○○署名及印文留存其
    上的勝雄公司發起人會議事錄及董事會議事錄卷附可稽，被告及勝雄公司成立時
    的會計林素鳳亦陳明乙○○的署名及印文是公司當時另一會計所偽製，此外並有
    勝雄公司的設立登記事項卡、公司執照、工廠登記證、股東名簿及國稅局八十六
    年度綜合所得稅核定稅額繳款書及通知書各一份在卷可稽，被告偽造上開資料持
    向有關機關辦理不實登記的事實，實甚顯然，其辯稱經對方同意云云，為卸責之
    詞，核無可採，事證明確，被告犯行，堪以認定。
二、核被告行使偽造私文書，足以生損害於他人，所為係犯刑法第二百十六條、第二
    百十條之行使偽造私文書罪；又持該不實文書使公務員登載於職務上所掌之公文
    書，所為另犯同法第二百十四條之使公務員登載不實事項於公文書罪。被告所犯
    盜蓋「乙○○」、「丙○○」印章及偽造「乙○○」簽名等犯行，均為偽造私文
    書之階段行為，其偽造私文書後進而行使，該偽造私文書之低度行為為行使之高
    度行為所吸收，均不另論罪。被告偽造乙○○及丙○○的署名及印文，時間緊接
    ，手法相同，所犯又係構成要件相同之罪名，應依連續犯規定，論以一罪並依法
    加重其刑。被告所犯行使偽造私文書及使公務員登載不實罪間，具有方法結果之
    牽連關係，為牽連犯，應從一重之行使偽造私文書罪論處。爰審酌被告犯罪之動
    機、目的、手段、所生危害及犯罪後態度等一切情狀，量處如主文所示之刑，以
    資懲儆。又被告前於六十五年間雖曾因妨害家庭案件，經法院判處有其六月，緩
    刑二年，其於緩刑期間並無被撤銷之紀錄，有被告全國前案錄表在卷可憑，其經
    此教訓後，應知所警惕，無再犯之虞，本院認對其所宣告之刑以暫不執行為適當
    ，併諭知緩刑三年，以勵自新。勝雄機械廠公司章程、發起人會議紀錄及董事會
    會議記錄上偽造之「乙○○」「丙○○」印文及簽名，應依刑法第二百十九條規
    定宣告沒收之。
據上論斷，應依刑事訴訟法第二百九十九條第一項前段，刑法第五十六條、第二百十
條、第二百十六條、第二百十四條、第五十五條、第七十四條第一款、第二百十九條
、罰金罰鍰提高標準條例第一條前段，判決如主文。
中      華      民      國      八十九      年    十一    月    十七    日
                              臺灣臺南地方法院刑事第一庭
                                      法  官  陳振謙
右正本證明與原本無異
如不服本判決應於送達後十日內向本院提出上訴狀
                                      書記官  陳南山
中      華      民      國      八十九      年    十一    月    十七    日
附錄本案論罪科刑法條全文：
刑法第二百十條
偽造、變造私文書，足以生損害於公眾或他人者，處五年以下有期徒刑。
刑法第二百十六條
行使第二百十條至第二百十五條之文書者，依偽造、變造文書或登載不實事項或使登
載不實事項之規定處斷。
刑法第二百十四條
明知為不實之事項，而使公務員登載於職務上所掌之公文書，足以生損害於公眾或他
人者，處三年以下有期徒刑、拘役或五百元以下罰金。１


司法院資訊處製作；財團法人民間司法改革基金會備份。
